臺灣桃園地方法院民事簡易判決
109年度壢簡字第1227號
原      告  吳淑濱  


訴訟代理人  郭志偉律師
            林睿群律師
被      告  周維鈜  
訴訟代理人  陳永來律師
            林青慧律師
            魏雯祈律師
複  代理人  張裕芷律師
被      告  岱毅工業股份有限公司

法定代理人  陳正忠  
被      告  陳游久玉
            陳襟夫  
            陳貞如  
            陳羿朱  

            陳庭源  
上列當事人間請求分割共有物事件，本院於民國111年8月9日言
詞辯論終結，判決如下：
    主    文
 一、兩造共有之坐落桃園市○○區○○段0000地號土地，應予分割
     ，分割方式為：⑴如附圖乙方案所示編號甲部分，面積193
     平方公尺由被告周維鈜取得；⑵如附圖乙方案所示編號乙部
     分，面積2710平方公尺由原告與被告岱毅工業股份有限公
     司取得，並按如附表二所示「分割後應有部分比例」欄比
     例維持共有；⑶如附圖乙方案所示編號丙部分，面積192平
     方公尺由被告陳游久玉、陳襟夫、陳羿朱、陳貞如、陳庭
     源取得，並按如附表二所示「分割後應有部分比例」欄比
     例維持共有。
二、訴訟費用由兩造按附表一「訴訟費用負擔比例」欄負擔。
    事實及理由
壹、程序方面
    被告陳游久玉、陳襟夫、陳羿朱、陳貞如、陳庭源、岱毅工
    業股份有限公司（下稱岱毅公司）之法定代理人陳正忠未於
    最後言詞辯論期日到場，核無民事訴訟法第386條各款所列
    情形，依同法第385條第1項，爰依原告之聲請，由其一造辯
    論而為判決。
貳、實體方面
一、原告主張：
　　坐落於桃園市○○區○○段0000地號土地（下稱系爭土地）係由
    原告及被告共計8人所共有，系爭土地多年來並未實際利用
    ，嗣被告岱毅公司因在系爭土地另建廠房、倉庫等規畫，原
    告認將系爭土地以原物分割，能有效達成土地之利用及避免
    日後紛擾，惟未能與被告達成分割協議。為此，爰依民法第
    824條第2、4項之規定，提起本件訴訟。並聲明：請求將兩
    造共有之坐落桃園市○○區○○段0000地號土地，以如桃園市中
    壢區地政事務所民國111年3月11日土地複丈成果圖（甲方案
    ）所示：編號A部分，面積2710平方公尺由原告及被告岱毅
    公司取得並維持共有；編號B部分，面積385平方公尺則由其
    餘被告取得並維持共有（下稱附圖甲方案）。
二、被告則以：
  ㈠岱毅公司：
　　同意原告主張，依附圖甲方案分割系爭土地（見本院卷第92
    頁背面）。
　㈡周維鈜：
　  伊所有系爭土地之持分係繼承母親遺產而來，係為讓伊有土
    地得以興建房屋自有、自住，故伊不同意原告主張之甲方案
    。伊請求另依桃園市中壢區地政事務所111年3月11日土地複
    丈成果圖（乙方案）所示：編號甲部分，面積193平方公尺
    ，由被告周維鈜單獨取得；編號乙部分，面積2710平方公尺
    ，由原告及被告岱毅公司取得並維持共有；編號丙部分，面
    積192平方公尺則由其餘被告取得並維持共有（下稱附圖乙
    方案）。並聲明：原告之訴駁回。
　㈢其餘被告均未於言詞辯論期日到場，亦未提出書狀為任何聲
    明、陳述。　
三、本院之判斷：
　㈠按各共有人，除法令另有規定外，得隨時請求分割共有物。
    但因物之使用目的不能分割或契約訂有不分割之期限者，不
    在此限，民法第823條第1項定有明文。查，系爭土地為兩造
    依附表一所示應有部分比例所共有，使用分區為特定農業區
    、地目使用類別為甲種建築用地，系爭土地上尚無任何建物
    而未經主管機關核發建築執照，無最小面積分割限制，且非
    屬農業用地，尚無農業發展條例第16條、農業用地興建農舍
    辦法第12條及耕地分割執行要點之限制等情，有土地登記第
    一類謄本、被告戶籍謄本（現戶部分）、系爭土地現場照片
    、桃園市中壢區地政事務所111年3月11日土地複丈成果圖【
    （甲方案）、（乙方案）】、本院勘驗筆錄、桃園市中壢地
    政務所109年10月13日中地測字第1090017810號函及桃園市
    觀音區公所109年11月18日桃市觀工字第1090028578號函等
    件在卷可稽。是系爭土地尚無不能分割限制，亦無不分割協
    議，且兩造尚無法就分割方案達成共識，則原告請求裁判分
    割系爭土地，於法並無不合，應予准許。
　㈡又分割共有物係以消滅共有關係為目的，故法院於裁判分割
    共有土地時，除因共有人之利益或其他必要情形，得就共有
    物之一部分仍維持共有外，不應創設新的共有關係。所謂共
    有人之利益，例如共有人表明願維持共有關係，或為分割後
    土地有與公路聯絡之必要，需保留部分土地供為通行道路之
    用是（立法理由參見），否則強令不願維持共有關係之共有
    人與他共有人維持共有，該共有人日後勢再就該共有部分請
    求分割，顯失裁判分割共有物之意義，最高法院110年度台
    上字第3281號判決意旨可資參照。經查：
  ⒈系爭土地之分割方法，業據原告及被告周維鈜分別提出附圖
    甲方案、附圖乙二分割方案，並由桃園市中壢區地政事務所
    依據各分割方案作成複丈成果圖，審酌上開二分割方案大致
    上均能維持土地之完整性，並均得藉由承租或申購鄰近之水
    利地搭建橋樑作為土地通行，而充分發揮系爭土地之效用，
    此有行政院農業委員會農田水利署桃園管理處110年5月6日
    農水桃園字地0000000000號函1紙在卷可參（見本院卷第109
    頁），堪認該二方案為適宜供本院採擇之分割方案。惟系爭
    土地本為袋地，對外並無聯絡道路之事實，經本院到場勘驗
    屬實，有勘驗筆錄及現場照片在卷可參（見本院卷第159頁
    、161至168頁），復為原告、岱毅公司、周維鈜所不爭執（
    見本院卷第92頁背面至第93頁），是無論採行附圖甲方案或
    附圖乙方案進行分割，對於系爭土地對外通行利用以發揮經
    濟效益乙節並無明顯差別，尚不因採行上開之任一方案即得
    解決系爭土地為袋地之現況，先予敘明。
　⒉就附圖甲方案部分，原告與被告岱毅公司固為充分發揮土地
    利用效益，在系爭土地上興建廠房、倉庫而主張由其二人共
    有附圖甲方案編號A部分土地，編號B部分土地部分則由其餘
    被告按應有部分比例維持共有，並出具同意書為憑（見本院
    卷第79頁）；惟查，附圖甲方案為被告周維鈜所反對，明確
    陳明希望能就系爭土地取得一部分土地單獨所有，以為自建
    自居（見本院卷第77頁背面、第92頁背面至93頁），益徵周
    維鈜不同意於分割後與其他共有人繼續維持共有，揆諸前開
    判決之旨，則附圖甲方案編號B令周維鈜與其餘共有人繼續
    維持共有，實屬於違背周維鈜之意願，而創設與其餘被告陳
    游久玉、陳襟夫、陳羿朱、陳貞如、陳庭源等5人共有編號B
    部分土地之新共有關係，尚不符合共有人之利益，難認附圖
    甲方案合法、妥適。
　⒊次就附圖乙方案部分，乃將系爭土地分割為三筆土地，由周
    維鈜一人獨自所有編號甲部分土地，原告及被告岱毅公司二
    人共有編號乙部分土地，其餘被告則取得編號丙部分土地並
    按原應有部分比例維持共有。茲審酌本院曾函詢其餘被告說
    明是否提出分割方案或願意繼續維持共有一節，均未見具狀
    或到庭明確表明拒絕之意（見本院卷第138至144頁），佐以
    原告與被告岱毅公司亦同意維持共有關係，亦如前述，堪認
    依此方案所成立之新共有關係尚能符共有人間之利益，於法
    無違。佐以原告及岱毅公司依此方案所取得編號乙部分土地
    ，面積為2710平方公尺，被告周維鈜取得之土地面積僅193
    平方公尺，不及原告及岱毅公司共有土地面積10分之1，且
    僅占據系爭土地東北方一隅，並未妨礙原告及岱毅公司得申
    請搭建橋樑聯通至附近大福路構建聯外通行道路，猶能有效
    使用此方案編號乙部分土地。
　⒋準此，本院審酌系爭土地之現況、利用狀況、共有人之意願
    及經濟效益等一切情形，認系爭土地應採如附圖乙方案：編
    號甲部分，歸由被告周維鈜單獨所有，編號乙部分歸由原告
    及被告岱毅公司取得並維持共有，編號丙部分由其餘被告取
    得並維持共有之分割方案，較為妥適。
四、綜上所述，原告依民法第824條第2、4項之規定，訴請分割
    系爭土地，洵屬有據，亦應准許，並採行桃園市中壢區地政
    事務所111年3月11日土地複丈成果圖乙方案所示方式分割。
    又分割共有物之訴，核其性質，兩造本可互換地位，原告提
    起本件訴訟於法雖屬有據，然被告應訴乃法律規定所不得不
    然，其所為抗辯自為伸張或防衛權利所必要，是本件訴訟費
    用應由共有人依其應有部分之比例分擔，始為公允，爰諭知
    本件訴訟費用負擔之比例如主文第2項所示。
五、訴訟費用負擔之依據：民事訴訟法第80條之1。
中　　華　　民　　國　　111 　年　　8 　　月　　24　　日
                  中壢簡易庭  法  官  劉哲嘉
以上為正本係照原本作成。
如不服本判決，應於送達後20日內，向本院提出上訴狀並表明上
訴理由，如於本判決宣示後送達前提起上訴者，應於判決送達後
20日內補提上訴理由書（須附繕本）。
如委任律師提起上訴者，應一併繳納上訴審裁判費。
中　　華　　民　　國　　111 　年　　8 　　月　　24　　日
　　　　　　　　　　　　　　　書記官  陳香菱
附表一
編號 共有人 分割前應有部分比例暨訴訟費用負擔比例 1 吳淑濱 1465/1680 2 岱毅工業股份有限公司 6/1680 3 陳游久玉 1/80 4 陳襟夫 1/80 5 陳羿朱 1/80 6 陳貞如 1/80 7 周維鈜 1/16 8 陳庭源 1/84 

附表二
編號 共有人 分割後應有部分比例  1 周維鈜 編號甲部分土地 1/1 2 吳淑濱 編號乙部分土地 6/1471 3 岱毅工業股份有限公司  1465/1471 4 陳游久玉 編號丙部分土地 21/104 5 陳襟夫  21/104 6 陳羿朱  21/104 7 陳貞如  21/104 8 陳庭源  20/104